【裁判字號】    98,訴,1899
【裁判日期】    980630
【裁判案由】    搶奪等
【裁判全文】
臺灣臺中地方法院刑事判決              98年度訴字第1899號
公  訴  人  臺灣臺中地方法院檢察署檢察官
被      告  甲○○
上列被告因搶奪等案件，經檢察官提起公訴 (98年度偵字第5404
號)，被告於本院準備程序進行中就被訴事實為有罪之陳述，經
本院合議庭裁定由受命法官獨任進行簡式審判程序，判決如下：
    主  文
甲○○共同竊盜，處有期徒刑肆月；又共同意圖為自己不法之所
有，而搶奪他人之動產，處有期徒刑玖月。應執行有期徒刑壹年
。
    犯罪事實及理由
一、犯罪事實：
(一)甲○○前於民國89年間因竊盜案件，經臺灣高等法院臺中分
    院以89年度上易字第902號判處有期徒刑6月確定，同年又因
    強盜、搶奪案件，經臺灣高等法院臺中分院以89年度上訴字
    第12 84號分別判處有期徒刑9年、1年8月，應執行有期徒刑
    10年確定，上開3罪合併定應執行有期徒刑10年2月，於96年
    4月27日假釋交付保護管束，現正假釋中(不構成累犯，上開
    竊盜罪嗣經依中華民國九十六年罪犯減刑條例減為有期徒刑
    3月，並與上開強盜、搶奪罪合併定應執行有期徒刑10年)。
    猶不知悔改：(一)於97年12月21日晚間10時許 (起訴書誤載為
    晚間7時許)，與真實姓名年籍均不詳、綽號「建欣」之成年
    男子，由「建欣」騎乘甲○○所有車牌號碼6GY-631號重型
    車搭載甲○○，行經臺中市○○路514號前時，見丙○○所
    有車牌號碼LBZ-546號重型機車之鑰匙仍插放鑰匙孔內未取
    下，竟基於意圖為自己不法所有之竊盜犯意聯絡，由「建欣
    」騎乘甲○○所有上開重型機車在旁把風，甲○○則以上揭
    鑰匙發動該輛機車而竊取之【價值約新臺幣(下同)1 萬元】
    ，得手後由甲○○騎乘該輛竊得之機車，與「建欣」各騎一
    輛機車離開現場；(二)於97年12月27日凌晨2時46分許，由「
    建欣」騎乘上開竊得之LBZ-546號機車搭載甲○○，行經臺
    中市○○區○○路41巷24號前時，見丁○○騎乘機車將手提
    包放在機車腳踏板上，有機可趁，竟基於為自己不法所有之
    搶奪犯意聯絡，由甲○○下車趁丁○○不及防備之際，徒手
    搶奪丁○○所有置放在機車腳踏板上之手提包 (內有皮夾、
    金融卡、健保卡、身分證、駕照、行動電話、鑰匙、零錢包
    及現金1萬元等物)，得手後隨即與「建欣」共乘該輛機車逃
    逸，將現金以外財物隨手丟棄路旁，並將該輛竊得之機車棄
    置在臺中市○○區○○路與后庄路口之大都會網咖店前。嗣
    經丙○○、丁○○分別報警處理，經警調閱道路監視錄影器
    錄影畫面過濾清查及調取甲○○所有車牌號碼6GY-631號重
    型機車車籍資料後，循線查獲甲○○，始查悉上情。
(二)案經臺中市警察局第五分局報請臺灣臺中地方法院檢察署檢
    察官偵查起訴。
二、理由：
(一)本案被告甲○○所犯係死刑、無期徒刑、最輕本刑為3年以
    上有期徒刑以外之罪，被告於準備程序中就被訴事實為有罪
    之陳述，經告知簡式審判程序之旨，並聽取公訴人及被告之
    意見後，本院合議庭認為適宜而依刑事訴訟法第273條之1第
    1項規定，裁定由受命法官獨任進行簡式審判程序，且依同
    法第273條之2、第159條第2項之規定，不適用傳聞法則有關
    限制證據能力之相關規定，合先敘明。
(二)據以論罪之證據名稱：
    1.被告甲○○於警詢、偵訊及本院審理時自白上揭犯行。
    2.證人即被害人丙○○、丁○○於警詢時之證述。
    3.警員職務報告、返家路線圖、逃逸方向圖、失車唯讀案件
      基本資料、車籍查詢-基本資料詳細畫面、通聯調閱查詢
      單各1份及道路監視錄影畫面翻拍照片12張
    4.綜上各節相互佐證，被告自白核與事實相符，應堪採信，
      本案事證明確，被告犯行堪以認定，應予依法論科。
(三)論罪與量刑：
    1.核被告甲○○所為，係犯刑法第320條第1項普通竊盜罪、
      同法第325條第1項之搶奪罪。被告與真實姓名年籍不詳綽
      號「建欣」之成年男子就上開犯行，有犯意聯絡及行為分
      擔，為共同正犯。被告所犯上開2罪，犯意各別，行為互
      殊，應予分論併罰。
    2.按刑法第62條所定自首減刑，係以對於未發覺之犯罪，在
      偵查犯罪職權之公務員知悉犯罪事實及犯人之前，向職司
      犯罪偵查之公務員坦承犯行，並接受法院之裁判而言，苟
      職司犯罪偵查之公務員已知悉犯罪事實及犯罪嫌疑人後，
      犯罪嫌疑人始向之坦承犯行者，為自白，而非自首，而所
      謂發覺，不以有偵查犯罪之機關或人員確知其人犯罪無誤
      為必要，僅須有確切之根據得為合理之可疑者，亦屬發覺
      (最高法院97年度臺上字第5969號判決參照)。
      被告雖供稱犯罪事實(二)搶奪犯行，係其主動向警方自首云
      云，惟被告甲○○所犯搶奪罪，依據查獲警員製作之職務
      報告書所載 (見警卷第1頁)，係被害人丁○○於97年12月
      27日報案後，由警員調閱現場道路監視器錄影畫面清查過
      濾，發現歹徒係騎乘失竊之車牌號碼LBZ-546號重型機車
      犯案，復經警方調閱該輛LBZ-546號重型機車失竊現場道
      路監視器錄影畫面清查，查知歹徒係騎乘被告所有車牌號
      碼6GY-631號重型機車犯案，因認被告涉有重嫌，乃通知
      被告到案說明。顯見被告犯案後，警方已經依據道路監視
      器錄影畫面及車牌號碼6GY-631號重型機車車籍資料查詢
      結果，有確切之根據懷疑被告涉犯搶奪犯行；又被告於到
      案後，先後經製作3次警詢筆錄，被告於第1次製作警詢筆
      錄時均否認涉有竊盜、搶奪犯行，於製作第2次警詢筆錄
      時雖承認騎乘上揭6GY-631號重型機車竊取該輛LBZ-546號
      重型機車，惟仍否認參與搶奪犯行，直至製作第3次警詢
      筆錄時始坦認因怕搶奪案被警方發現，故於前2次警詢時
      未將實情供述，此有被告3次警詢筆錄在卷可按(見警卷第
      2頁至第115頁)，則警方調閱監視器錄影畫面，依監視器
      錄影畫面中搶嫌所騎乘之重型機車為根據得出此部分搶奪
      案件係被告所為之合理可疑，自非屬單純主觀之懷疑，依
      據上開說明，被告於警方製作第3次警詢筆錄詢問時坦認
      犯本案搶奪罪，顯與自首要件不符，自不得依刑法第62條
      前段之規定，予以減輕其刑，併此敘明。
    3.爰審酌被告有前述犯罪紀錄，素行非佳，現因假釋出監付
      保護管束中，猶不知悔改，陸續再犯本案竊盜、搶奪案件
      ，而被告正值壯年，不思以正當手段獲取財物，其所為除
      已造成被害人財產上損害外，亦嚴重危害社會治安，惟念
      其犯罪後坦承犯行，態度尚佳、其犯罪所得、智識程度及
      生活狀況等一切情狀，分別量處如主文所示之刑，並定其
      應執行之刑，以示懲戒。
三、應適用之法條：
    依刑事訴訟法第273條之1第1項、第299條第1項前段、第310
    條之2、第454條，刑法第28條、第320條第1項、第325條第1
    項、第51條第5款，刑法施行法第1條之1第1項、第2項前段
    ，判決如主文。
本案經檢察官乙○○到庭執行職務。
中    華    民    國    98    年    6     月    30    日
                  刑事第十六庭    法  官  簡芳潔
以上正本證明與原本無異。
如不服本判決應於收受送達後10日內向本院提出上訴書狀，並應
敘述具體理由；其未敘述上訴理由者，應於上訴期間屆滿後20日
內向本院補提理由書（均須按他造當事人之人數附繕本）「切勿
逕送上級法院」。
                                  書記官  呂苗澂
中    華    民    國    98    年    6     月    30    日
附錄論罪科刑法條全文：
中華民國刑法第320條
意圖為自己或第三人不法之所有，而竊取他人之動產者，為竊盜
罪，處5年以下有期徒刑、拘役或5百元以下罰金。
意圖為自己或第三人不法之利益，而竊佔他人之不動產者，依前
項之規定
處斷。
前二項之未遂犯罰之。
中華民國刑法第325條
意圖為自己或第三人不法之所有，而搶奪他人之動產者，處6月
以上5年以下有期徒刑。
因而致人於死者，處無期徒刑或7年以上有期徒刑，致重傷者，
處3年以上10年以下有期徒刑。
第1項之未遂犯罰之。


司法院資訊處製作；財團法人民間司法改革基金會備份。
